【裁判字號】    95,上訴,2812
【裁判日期】    950822
【裁判案由】    妨害性自主
【裁判全文】
臺灣高等法院刑事判決                95年度上訴字第2812號
上  訴  人  臺灣板橋地方法院檢察署檢察官
被      告  賴輝榮
選任辯護人  鄭志政律師
上列上訴人因被告妨害性自主案件，不服臺灣板橋地方法院94年
度訴字第2252號，中華民國95年5月5日第一審判決（起訴案號：
臺灣板橋地方法院檢察署94年度偵字第5197號），提起上訴，本
院判決如下：
    主  文
上訴駁回。                                                                
    理  由                                                                
一、公訴意旨略以：被告甲○○於民國九十三年八月二十六日下
    午十時許，與Ａ女（起訴書所載代號：0000-0000 ，姓名年
    籍詳卷）及其他多位友人，在臺北縣板橋市館前東路錢櫃Ｋ
    ＴＶ（下稱錢櫃ＫＴＶ）內飲酒唱歌，嗣Ａ女飲酒後不勝酒
    力，甲○○乃於翌日（即二十七日）上午三時二十五分許，
    將Ａ女帶往臺北縣板橋市縣○○道○段○○○號之「悅榕汽
    車賓館」二○六室內（起訴書誤為二一一室），並趁Ａ女因
    酒醉昏睡、不知亦不能抗拒之情狀下，褪去自己和Ａ女身上
    之衣物，以其生殖器插入Ａ女陰道之方式，對Ａ女性交得逞
    。迄Ａ女酒醒後發現其未著衣物且下體有異，乃於同日至亞
    東紀念醫院採證驗傷並報警處理，因認被告涉犯刑法第二百
    二十五條第一項之乘機性交罪嫌等語。
二、按犯罪事實應依證據認定之，無證據不得認定其犯罪事實；
    不能證明被告犯罪者，應諭知無罪判決，刑事訴訟法第一百
    五十四條第二項、第三百零一條第一項分別定有明文。又認
    定不利於被告之事實，須依積極證據，苟積極證據不足為不
    利於被告事實之認定時，即應為有利於被告之認定，更不必
    有何有利之證據，最高法院三十年上字第八一六號著有判例
    。次按刑法第二百二十五條第一項規定，對於男女利用其心
    神喪失、精神耗弱、身心障礙或其他相類之情形，不能或不
    知抗拒而為性交者，為犯罪構成要件，所謂相類心神喪失之
    情形，係指被害人雖非心神喪失，但為性交行為時，心意模
    糊，既無同意性交之理解，又無抗拒性交之能力，如昏暈、
    酣眠、泥醉等是，最高法院七十三年度台上字第二五二六號
    著有判決足參。
三、公訴人認被告涉犯上揭罪名，無非係以被告在警詢、偵查中
    均供認有與Ａ女性交之事實，並有告訴人Ａ女於警詢、偵查
    中之證詞，悅榕汽車賓館監視錄影器之翻拍影帶、現場照片
    十幀等，為其論據。訊據被告堅詞否認有乘機性交之犯行，
    辯稱：Ａ女之酒量還好，從錢櫃ＫＴＶ離開至賓館時，係伊
    與Ａ女走路前往，伊去賓館前有告知Ａ女，在性交時，Ａ女
    精神還好，並無酒醉而不醒人事之情形等語。經查：
（一）有關九十三年八月二十六日下午十時許鍾天鳳邀約Ａ女與
      陳瀅琇至錢櫃ＫＴＶ飲酒唱歌，到場時並有鍾天鳳之友人
      廖俊明、被告及其他一女、二男在場，男女交叉坐定後，
      眾人即在包廂內飲用臺灣啤酒、唱歌及划拳玩樂，至翌日
      （二十七日）上午零時許，陳瀅琇因有事，先行離去，Ａ
      女、被告及上揭人等繼續在錢櫃ＫＴＶ內飲酒作樂，同日
      上午一時許，鍾天鳳與廖俊明因另有友人在樓上包廂唱歌
      ，遂前往寒暄。同日上午約三時十五分許，被告與Ａ女離
      開包廂，步行同往「悅榕汽車賓館」，於同日上午三時二
      十三分許進入賓館，並在賓館內與Ａ女為性交行為等事實
      ，為被告所不否認，復據告訴人Ａ女於原審結證明確，核
      與證人陳瀅琇、鍾天鳳及廖俊明於原審證述相符，並有原
      審勘驗錢櫃ＫＴＶ錄影帶之勘驗筆錄、悅榕汽車賓館監視
      錄影器之勘驗筆錄（見偵查卷第六十二頁）及進入賓館前
      之翻拍照片十幀可按，此部分事實，足堪認定。
（二）據上，有關被告與Ａ女自進入錢櫃ＫＴＶ內飲酒作樂，至
      進入「悅榕汽車賓館」為性交行為之時間歷程可分為：第
      一階段：自被告與Ａ女進入錢櫃ＫＴＶ至Ａ女友人陳瀅琇
      離去時（約二十六日下午十許至二十七日上午零時許止）
      ，第二階段：陳瀅琇離去至鍾天鳳、廖俊明離開包廂時（
      約二十七日上午零時許至一時許止），第三階段：鍾天鳳
      、廖俊明離開包廂時至被告與Ａ女離開錢櫃ＫＴＶ時（約
      二十七日上午一時許至上午三時十五分許止），第四階段
      ：被告與Ａ女離開錢櫃ＫＴＶ至進入「悅榕汽車賓館」時
      （約二十七日上午三時十五分許至二十三分許止），第五
      階段：進入「悅榕汽車賓館」至完成性交時止（約二十七
      日上午三時二十三分許以後），準此：
    有關Ａ女各階段之精神狀況，被害人Ａ女於警詢稱：我們
      在包廂內唱歌、飲酒，我大約喝了二十杯左右的啤酒，之
      後我就覺得頭很痛，全身沒有力氣，所以我就躺在包廂內
      睡覺，大約睡了半個多小時至一個小時。只是要出包廂時
      ，我的頭很痛，眼睛看東西很模糊，而且全身無力，之後
      我就忘了。二十七日上午八時許，在悅榕汽車賓館醒來時
      ，發覺自己全身脫光光躺在房間內床上，整個過程我都不
      知道等語（偵卷第九頁），於偵訊證稱：喝酒後，頭痛就
      在包廂睡著，後來被告說要送我回家，我就和他一起離開
      ，那時我的頭還是痛，全身無力，後來發生什麼都記不得
      了等語（偵卷第四十四頁），於原審證稱：伊到錢櫃ＫＴ
      Ｖ陸續飲用啤酒，約二個小時之後有感覺頭昏，鍾天鳳在
      時我還清醒，之後伊即不記得了，伊如何離開錢櫃ＫＴＶ
      及之後的事實伊均不記得，如何發生伊亦不知道，沒印象
      誰說要送伊回家。伊喝酒喝的滿快的，所以才感覺頭昏，
      伊頭昏後即不能獨自走動，也走不穩，並有失憶的情形發
      生等語（原審卷第八七至八八頁，第九四頁，九七至一百
      頁）。
    惟查：證人陳瀅琇於原審結證稱：伊離開時Ａ女之意識還
      滿清楚的，她有提醒伊到家打電話給他，伊到家後有打電
      話給Ａ女，電話中Ａ女說話正常，二人談Ａ女還要續攤的
      事等語（原審卷第六四頁，第六七頁），證人鍾天鳳亦結
      證稱：Ａ女喝酒後，神情滿正常，覺得有一點醉，因為她
      在那邊跳舞，伊與廖俊明離開包廂與友人寒暄時，見Ａ女
      對話還可以，並沒有注意Ａ女酒飲的多少，伊與廖俊明再
      回到包廂時Ａ女與被告即已先行離去等語（原審卷第八十
      頁，第八三頁，第八五頁），證人廖俊明於原審證稱：我
      要上樓上包廂時，Ａ女也滿主動的，在桌上跳舞，我離開
      前，Ａ女一直與被告聊天等語（原審卷第七一頁，第七四
      頁），足見Ａ女在第一、二、三階段、精神狀態並無酒醉
      達無法自主行動或神智不清之情形。
    有關第四階段，即被告與Ａ女離開錢櫃ＫＴＶ至進入悅榕
      汽車賓館部分，原審對錢櫃ＫＴＶ、檢察官於偵查中對悅
      榕汽車賓館入口處之監視錄影帶進行勘驗，結果為：錢櫃
      ＫＴＶ出口部分係：「上午三時十五分十四秒許開始，至
      （ＣＡＭＥＲＡ１１鏡頭）十八分二十七秒至四十秒許，
      出現被告及Ａ女併同行走離去ＫＴＶ畫面，情形如下：→
      被告及Ａ女一同步下樓梯至一樓大廳，Ａ女自步下階梯至
      離開監視畫面，期間雖被告以單手扶著Ａ女後背併行（被
      告未緊貼Ａ女行走，仍與Ａ女保持一定距離），惟Ａ女均
      仍可以己力行走，腳步尚稱平穩，未有至爛醉如泥需他人
      攙扶始可步行窘況，精神狀況看似尚可，且神情愉悅。被
      告之腳步平穩，神情正常，精神狀況看似亦可。」（原審
      卷第四八頁），悅榕汽車賓館登記處部分係：「（３：２
      ３：２７）賴男（即被告）與Ａ女來到汽車賓館門口，Ａ
      女在路旁蹲下，賴男隨即扶Ａ女站地，兩人一同步入賓館
      。（３：２４：００）賴男來到櫃檯，一人獨自辦理登記
      手續，鏡頭中無Ａ女身影。（３：２６：００）賴男辦理
      住宿登記完畢，走至櫃檯前窗邊，兩人一同步入房間。」
      等情（偵卷第六十二頁）、有各該勘驗筆錄暨進入賓館前
      之翻拍照片十幀在卷可參，足認在第四階段，Ａ女從錢櫃
      ＫＴＶ至賓館間，仍可以己力自由行走，腳步尚稱平穩，
      未有至爛醉如泥，無法行走情況，顯與Ａ女所稱其時頭昏
      無法行走等，並不相符，是其所指，即與上開證據不符，
      不能遽信。至於公訴人指Ａ女既於賓館前蹲在路旁，足認
      Ａ女精神體力不繼，則其後對外力顯不能抗拒或不知抗拒
      乙節，然觀諸Ａ女固蹲在路旁，惟經被告扶起站立，即能
      同往賓館等情，似不能認定Ａ女有何不知或不能抗拒外力
      之狀況，公訴人所指，似屬臆測，尚有誤會。公訴人另以
      ：依錄影帶所示，被告與Ａ女離開錢櫃ＫＴＶ，被告曾伸
      手欲勾搭Ａ女，惟Ａ女反擴大與被告距離等情，顯見Ａ女
      主觀上，不願與被告有親暱行為，其後豈會與之性交？乙
      節，惟按於公眾場合為親暱行為，與於密室為性交，本屬
      二事，難認必有相關，且是否願於公眾場合為親暱行為，
      本因人而異，因個性而殊，因事而不同，無從以之推論其
      後是否同意性交，是公訴人此一推論，亦有誤會。
   因此，起訴書所載：「因酒醉昏睡、不知亦不能抗拒之情
     狀」乙節，即無證據可佐，而有關第五階段即進入賓館房
     間內，Ａ女之精神狀況，Ａ女警詢、偵查及原審均證稱：
     不知或不記憶等語，被告則辯稱：Ａ女在性交前之精神狀
     況與進入賓館前差不多等語，衡諸Ａ女進入賓館前之精神
     狀態，並無爛醉如泥之情狀，從而，不能推論Ａ女在賓館
     內與被告性交前，確係酒醉昏睡之情形，又無證據足資證
     明，被告與Ａ女性交時，Ａ女有心意模糊，既無同意性交
     之理解，又無抗拒性交之能力，如昏暈、酣眠、泥醉等狀
     態，是被告與Ａ女為性交行為，即與刑法第二百二十五條
     第一項之乘機性交罪之犯罪構成要件不合。
（三）至於證人陳瀅琇、廖俊明、鍾添鳳所指被害人Ａ女遭性侵
      害部分，均係聽聞被害人Ａ女所言，無非傳聞，不能採為
      不利被告之證據。
（四）綜上，被害人Ａ女指述，有瑕疵可指，而被告所辯，尚非
      無據，此外，復查無其他積極證據，足證被告施用其他非
      法之方法，違反Ａ女之意願而與之性交，是不能證明被告
      犯行，爰諭知無罪之判決。
四、原審以不能證明被告犯罪，諭知無罪，核無不當，公訴人上
    訴，未提出新事證，就原證據再為爭執，難認有理由，應予
    駁回。
據上論結，應依刑事訴訟法第三百六十八條，判決如主文。
本案經檢察官呂丁旺到庭執行職務。
中    華    民    國    95    年    8     月    22    日
                  刑事第十八庭  審判長法  官  溫耀源
                                      法  官  段景榕
                                      法  官  周政達
以上正本證明與原本無異。
如不服本判決，應於收受送達後十日內向本院提出上訴書狀，其
未敘述上訴之理由者並得於提起上訴後十日內向本院補提理由書
（均須按他造當事人之人數附繕本）。
                                      書記官  陳菊珍
中    華    民    國    95    年    8     月    23    日

司法院資訊處製作；財團法人民間司法改革基金會備份。
